【裁判字號】    96,重上,610
【裁判日期】    970730
【裁判案由】    不當得利
【裁判全文】
臺灣高等法院民事判決                 96年度重上字第610號
上  訴  人  一零四資訊科技股份有限公司
法定代理人  丙○○
訴訟代理人  李世章律師
            徐念懷律師
上  訴  人  全球華人股份有限公司
法定代理人  甲○○
訴訟代理人  簡榮宗律師
複代理人    劉貹岩律師
訴訟代理人  許雅婷律師
            劉昌崙律師
            詹璧如律師
            許文彬律師
            周欣穎律師
上列當事人間不當得利事件，兩造對於中華民國96年10月12日臺
灣臺北地方法院95 年度重訴字第528號第一審判決各自提起上訴
，本院於97年7月16日言詞辯論終結，判決如下：
    主  文
原判決關於命上訴人全球華人股份有限公司給付逾新臺幣佰零
伍萬零貳佰貳拾元本息及該部分假執行之宣告均廢棄。
上開廢棄部分上訴人一零四資訊科技股份有限公司在第一審之訴
及假執行之聲請均駁回。
第二審訴訟費用，關於上訴人全球華人股份有限公司上訴部分，
由上訴人全球華人股份有限公司負擔五分之四，餘由上訴人一零
四資訊科技股份有限公司負擔；上訴人一零四資訊科技股份有限
公司上訴部分，由上訴人一零四資訊科技股份有限公司負擔。
    事  實  及 理 由
一、上訴人一零四資訊科技股份有限公司（下稱上訴人一零四公
    司）主張：
  (一)本件兩造主要營業項目均為蒐集求職端及求才端之相關資料
    ，為求職端及求才端二者工作機會之媒合；全球華人股份有
    限公司（下稱上訴人全球華人公司）經營人力資源服務網站
    「1111人力銀行」（網址為http://www.1111.com.tw），訴
    外人鄭英慶、洪呈儒、林華聖、徐順國91年間則分別為上訴
    人全球華人公司之工程部工程師、工程部經理、總管理部副
    總、工程部主任；全球華人公司為求增加高學歷之求職者履
    歷資料，要求任職工程部工程師之訴外人鄭英慶謀求對策，
    鄭英慶竟自91年8 月26日起，利用全球華人公司內之電腦及
    網路設備，透過網際網路連線至上訴人一零四公司（網址為
    http://www.104.com.tw）所經營之「104人力銀行網站」當
    中之VIP客戶專屬查詢頁面（網址為 http://vip. 104.com.
    tw，下稱 VIP專區），並以網際網路上不知處所下載所得之
    「身分證字號產生器」及字典檔，配合自己撰寫之程式，以
    暴力破解法嘗試登入前開 VIP專區，以此方式輸入已存在之
    帳號（Account） 密碼（Password），取得原屬於訴外人飛
    元科技股份有限公司等7家公司付費取得而得在「104人力銀
    行網站」刊登求才資訊之帳號及密碼共計15組，予以存檔，
    並以「104 帳號密碼」為標題之電子郵件，傳遞予訴外人洪
    呈儒、徐順國、林華聖及公司總經理特助、企畫部職員、客
    服部職員、工程助理、專案部職員、副總經理特助等人；訴
    外人鄭英慶、洪呈儒、徐順國及林華聖等 4人復為自己及上
    訴人全球華人公司不法之利益，連續多次冒用前揭 7家公司
    之帳號及密碼，登入104人力銀行網站VIP專區，查閱及下載
    該專區求職者履歷資料庫，致上訴人一零四公司陷於錯誤，
    以為渠等係合法會員，而對之提供人力資源資料庫伺服器查
    詢服務；訴外人鄭英慶等4 人再伺機將瀏覽器輸出之資訊予
    以重製存檔，以此非法輸出之方法，未經付費非法重製在前
    述專區內屬應付費始可取得之求職者之個人資料；又鄭英慶
    、林華聖利用電腦下載前揭求職者之個人資料後，由訴外人
    洪呈儒將前開資料以公司內部網路傳遞之方式，洩漏予該公
    司工程師丁○○篩選比對，找出未在上訴人全球華人公司經
    營之1111人力銀行網站登錄資料之求職者名單，篩選後之資
    料復交付不知情之客服人員周曉琤、乙○○等人發送電子郵
    件邀請前開名單上之客戶至上訴人全球華人公司所經營之上
    開1111人力銀行網站登錄資料，以充實該人力銀行求職者資
    料庫；嗣經上訴人一零四公司發現使用紀錄中有異常之資料
    讀取情形，清查後始發覺該網站遭人冒名登入，並大量下載
    求職者資料，乃報警處理，而於91年12月20日經警搜索上訴
    人全球華人公司而查獲上情；台灣台北地方法院檢察署檢察
    官嗣於93年10月7 日因訴外人鄭英慶、洪呈儒、徐順國及林
    華聖4人觸犯詐欺得利等罪嫌而以92 年度偵字第5997號對渠
    等提起公訴，原法院刑事庭則於94年3 月31日以93年度易字
    第1431號判決訴外人鄭英慶等4人各處有期徒刑6月確定；上
    訴人全球華人公司則於96年3 月30日經行政院公平交易委員
    會議處新臺幣（下同）1,500, 000元之罰鍰。因訴外人鄭英
    慶、洪呈儒、徐順國及林華聖等人均係為對造上訴人公司之
    利益，且係基於其職務上之身分而為前揭與全球華人上訴人
    公司營業內容有關之侵權行為，全球華人上訴人公司自應依
    民法第188條第1項規定及最高法院86年度台上字第1497號判
    例意旨，負連帶賠償之責。而原審共同甲○○既為對造上訴
    人公司之負責人，其未盡善良管理人之注意義務，放縱公司
    內諸多高階主管不法侵害上訴人公司權益，亦應與對造上訴
    人公司依公司法第23條第2項負連帶賠償責任。
  (二)台灣台北地方法院93年度易字第1431號刑事確定判決業已確
    認對造上訴人公司確實取得伊公司所有系爭8 萬筆求職者個
    人履歷資料。而伊公司所有系爭8 萬筆求職者個人履歷資料
    係屬「產銷機密」，同業之對造上訴人公司不可能透過與上
    訴人一零四公司簽約之方式取得，依上訴人一零四公司於91
    年間與客戶所簽立之「網路徵才廣告刊登服務契約」第5 條
    規定：「(4)為保護求職者隱私安全及避免不公平競爭，廣告
    刊登人經營或從事之商品或服務，不得與上訴人一零四所經
    營或從事人力銀行網站、獵人頭或人力派遣業務相同或類似
    ，即便是廣告刊登後始發現者亦同。(6)廣告刊登人明瞭上訴
    人一零四為保護求職者隱私安全，於廣告刊登人有下列情事
    之一發生時：‧‧‧C.求職者向104 或相關機關申訴廣告刊
    登人徵才之目的，意在於蒐集個人資料，行推銷商品或服務
    之實…一零四有權立即行使關閉廣告刊登人對於履歷自動配
    對、VIP 專屬查詢服務全部或部分之權利。」（參原審原證
    27）可見上訴人一零四公司為保護求職者個人資料安全及隱
    私不受侵擾，以及避免同業間之不公平競爭情事發生，已清
    楚表示不接受同業之刊登。況，全球華人公司1111人力銀行
    VIP會員徵才網路刊登服務契約書特定遵守事項第6款，亦同
    樣規定：「刊登及訂閱期間內，訂閱人經營之商品或服務，
    如果與1111所從事之人力資源網站相同、相關或類似之業務
    ，（如屬：人力資源顧問/仲介、獵人頭或人力派遣、人力
    外派或委外供應業務等，可事先約定另議價格），否則1111
    有權立即終止合約且不退費，並應依前第（5 項）倍數賠償
    1111。」全球華人公司同樣限制同業刊登，避免其藉機取得
    求職者履歷資料。以上事實，足以說明系爭8 萬筆求職者履
    歷資料，確屬具秘密利益之產銷機密。然對造上訴人公司卻
    不法攫取上訴人一零四公司所有之系爭8 萬筆求職者個人履
    歷資料，並予以篩選比對，找出未在對造上訴人公司所經營
    之1111人力銀行網站登錄資料之求職者名單，進一步發送電
    子郵件邀請前開名單上之求職者，前往1111人力銀行網站登
    錄，以充實其求職者資料庫。不論系爭8 萬筆求職者個人履
    歷資料有無存入對造上訴人公司履歷資料庫，對造上訴人公
    司確已實際著手「利用」系爭8 萬筆求職者個人履歷資料。
    至於求職者最終有無前往1111人力銀行網站登錄履歷資料，
    並登錄對造上訴人公司履歷資料庫內，均無法阻卻其先前已
    為「篩選比對」及「寄發電子廣告信邀請登錄」之行為。
  (三)一零四公司所蒐集、編排之系爭8 萬筆求職者履歷資料係屬
    「產銷機密」：
    按行政院公平交易委員會公處字第096071號處分書（參原審
    原證28第10頁）第11頁內容，其已明確指出：「揆諸現行人
    力資源仲介網站之高度競爭現實，及基於隱私及安全考量，
    人力仲介事業就求職者登錄之履歷資料，並非全部均得由一
    般上網人士查詢，有關求職者姓名、電話、電子郵件信箱、
    地址等個人隱私資訊均予以保密處理，且『求職者資料』經
    各人力仲介公司於蒐集後，迨皆另作專業之分類與編排，祈
    能方便交易相對人之用，此種求職者人力資源庫的編輯與建
    置是否完整並方便查詢，更成為需求人才業者考量是否付費
    使用之重點，渠等人力仲介網站對於求職者資料提供前置作
    業之用心，乃所以決定交易相對人須購買使用密碼次數費用
    之高低，核渠等人力仲介業者將求職者資料收集及重新分類
    編輯後，採用之交易相對人須另以價購『使用密碼』進入之
    『會員身分』限制使用性質，實應認為具有相當程度之『新
    穎性』與『秘密性』。況據本會就94年營業額前10名人力網
    站之收費現況調查，該10家人力網站均提供求職者免費刊登
    履歷及各項求職服務，惟求才事業則均須付費始可取得求職
    者完整之履歷資料（即包含聯絡方式）或面試錄用求職者，
    求職者資料之完整及編排便利性，係求才事業決定與人力仲
    介事業付費取得服務提供之重要依據，為人力仲介事業具有
    經濟價值之產銷資料。」準此，上訴人一零四公司所辛苦蒐
    集、編排之廣大求職者履歷資料，足以吸引求職廠商付費使
    用，其確實具有秘密性及經濟利益，全球華人公司以不正當
    之方法下載並重製系爭8 萬筆求職者履歷資料，自屬嚴重侵
    害上訴人一零四公司產銷機密之行為。
  (四)眾多詳盡之求職者履歷資料之其他經濟價值：
    查上訴人一零四公司之主要營業項目為電子資訊供應服務、
    一般廣告服務、就業服務、人力派遣及企業經營管理顧問等
    ，因此，上訴人一零四公司擁有越多詳盡之求職者履歷資料
    ，更能將其運用在上訴人一零四公司之其他營業項目上，創
    造更巨大之經濟價值。以電子資訊供應服務及一般廣告服務
    項目為例，上訴人一零四公司獲得求職者之同意後，得將編
    輯整理之求職者履歷資料，轉交予其他企業運用（如推銷產
    品等），並向該企業收取費用；此外，上訴人一零四公司既
    能吸引眾多求職者前往上訴人一零四人力銀行網站登錄履歷
    資料，顯示該網站之瀏覽率相當驚人，其同樣會吸引更多之
    廠商付費刊登廣告於上訴人一零四人力銀行網站上，以增加
    其銷售產品或服務之曝光率。足認求職者履歷資料庫之健全
    ，其所創造之獲利，不僅為吸引求才廠商為搜尋求職者所支
    付之費用，尚有其他周邊之廣大經濟利益。
  (五)對造上訴人全球華人公司盜取系爭8 萬筆求職者履歷資料將
    對上訴人一零四公司造成損害：
    全球華人公司相關人員盜取上訴人一零四公司系爭8 萬筆求
    職者履歷資料之事實，業經台灣台北地方法院93年度易字第
    1431號刑事判決確定（參原審原證 3），查上開盜取人員分
    別為董事兼副總經理林華聖、工程部經理洪呈儒、工程部主
    任鄭英慶及工程師徐順國，非但位居全球華人公司要津，且
    林華聖及洪呈儒二人更係公司法第8條第2項規定所指之負責
    人。系爭8 萬筆求職者履歷資料，則在全球華人公司董事兼
    副總經理林華聖、工程部經理洪呈儒、工程部主任鄭英慶、
    工程部工程師徐順國、總經理特助徐宏彰、企劃部人員吳秀
    樺、張燕卿、工程助理倪惠倩、專案部人員鄒文卿、副總特
    助李康玲、工程部工程師丁○○、客服人員顏美玲、周曉錚
    、乙○○等數十人彼此間相互傳輸，並大量重製在上開諸多
    員工之電腦內。全球華人公司猶狡辯其未取得系爭8 萬筆求
    職者履歷資料，荒謬至極！
  (六)系爭8 萬筆求職者履歷資料係屬「產銷機密」已如前述，是
    全球華人公司工程部主任鄭英慶等人非法取得上訴人一零四
    公司所有之8 萬筆求職者履歷資料下載及儲存在全球華人公
    司電腦中係屬無權使用之行為，至為明確。按民法第179 條
    規定：「無法律上之原因而受利益，致他人受損害者，應返
    還其利益。雖有法律上之原因，而其後已不存在者，亦同。
    」其中關於「損害」之概念，在給付不當得利類型，一方當
    事人因他方當事人為給付而受利益，即為他方之損害；在非
    給付不當得利類型，其所謂受利益致他人受損害，基本上係
    指取得依權益（財貨）內容應歸屬於他方之利益（參原審原
    證 8）。申言之，在非給付不當得利之情況，只要因侵害應
    歸屬他人權益而受有利益，即可認為基於同一原因事實「致
    」他人受「損害」，不以有財產移轉為必要（參原審原證 9
    ）。本件屬非給付不當得利類型，系爭8 萬筆求職者履歷資
    料係上訴人一零四公司努力經營所得之成果，其自有完全排
    他性之使用權益。全球華人公司未支付任何代價予以盜取，
    並加以「篩選」及「寄發電子廣告信」，顯係無權使用行為
    ，已嚴重侵害上訴人一零四公司之智慧財產權，縱上訴人一
    零四公司事實上未喪失系爭8 萬筆求職者履歷資料之所有權
    ，仍應認其受有「損害」。關於侵害他人智慧財產權之情形
    ，不論採侵害他人智慧財產權所獲利益，相當於應支付授權
    費用之「費用節省得利說」（Erspanisbereicherung）；抑
    或侵害依法應歸屬權利人之「利用權能說」（Benutzungsbe
    fugnis〉，均肯認被侵害人受有損害，得援不當得利請求權
    請求返還利益（參原審原證10）。
  (七)查全球華人公司於96年間，因其客戶巧謹公司違反「求職者
    資料只能提供自身徵才之用，不得轉供其他關係企業或轉作
    其他商業或非商業用途。」之約定，巧謹公司將自全球華人
    公司取得之求職者履歷資料，不法轉交另一家101人力銀行
    使用，全球華人公司遂向台灣雲林地方法院對巧謹公司提起
    損害賠償訴訟（上證3）。亦即，全球華人公司亦肯認：不
    法盜取他人所有求職者履歷資料之行為，將致所有人受有損
    害。如今面臨案情相類似之本案，全球華人公司竟狡辯上訴
    人一零四公司無受損害之虞，前後顛倒。
  (八)全球華人公司受有「免除開發求職者前往登錄費用」之利益
    ：
    上訴人一零四公司自85年成立以來，即投入龐大之勞力、時
    間、費用，開拓求職端及求職端之媒合市場，已樹立一定之
    品牌知名度，並成功建立一套完善之求職者履歷登錄資料庫
    ，數以萬計之求職者進入上訴人一零四人力銀行網站登錄履
    歷。全球華人公司竟基於免除開發其在求職端市場知名度費
    用之不法意圖，以不法手段盜取系爭8 萬筆求職者履歷資料
    ，擴充其人才履歷資料庫。因此，本件所爭執者係全球華人
    公司受有「免除開發求職者前往登錄費用」之利益，而非「
    求才廠商登錄付費」之利益。惟全球華人公司狡辯其並未就
    系爭8 萬筆求職者履歷資料，取得求才廠商之使用費云云，
    一再以「免除開發求職者前往登錄費用」與「求才廠商登錄
    付費」兩種完全不同之階段概念混淆視聽，毫不足取。全球
    華人公司未投入同等之開發、推銷費用，然竟可憑空攫取眾
    多求職者履歷資料，足認為全球華人公司確受有「免除開發
    求職者前往登錄費用」之不當利益。
  (九)全球華人公司取得系爭8 萬筆求職者履歷資料之本身即為利
    益：
    按營業祕密法第7條第1項前段規定：「營業祕密所有人得授
    權他人使用其營業祕密。」又按同法第10條第1項第1款規定
    ，以不正當方法取得營業祕密者，為侵害營業祕密，被害人
    得依同法第12條規定訴請損害賠償。營業祕密係一種財產權
    ，欲取得他人營業祕密者，須支付相當之對價，如以不正當
    之方法取得，即屬侵害他人營業祕密。換言之，單就營業祕
    密「取得」行為本身，即為利益之所在。全球華人公司所盜
    取者系8萬筆求職者履歷資料，其所獲取之利益，當以8萬筆
    作為計算基數。
  (十)全球華人公司應返還1488萬元之利益予上訴人一零四公司：
    按最高法院61年台上字第1695號判例：「依不當得利之法則
    請求返還不當得利，以無法律上之原因而受利益，致他人受
    有損害為其要件，故其得請求返還之範圍，應以對方所受之
    利益為度，非以請求人所受損害若干為準，無權占有他人土
    地，可能獲得相當於租金之利益為社會通常之觀念，是被上
    訴人抗辯其占有系爭土地所得之利益，僅相當於法定最高限
    額租金之數額，尚屬可採。」意旨，足認在非給付之不當得
    利類型，我國實務係採「費用節省得利說」。以104公司 91
    年度開發每位求職者之平均費用約為186元（計算式： 推銷
    費用000000000元 ÷登錄求職者660000人＝186元/求職者）
    為計算基準（參原審原證6及原證7），全球華人公司不法盜
    取104公司系爭8萬筆求職者履歷資料，無任何法律上之原因
    省卻開發、推銷費用，顯受有1488萬元之不當利益（計算式
    ：186×80,000＝14,880,000）。
    關於開發費用之計算，按行政院青年輔導委員會委託上訴人
    一零四公司辦理95年度「大專在校生職場體驗RICH工讀專案
    」一案（參原審原證29，以下稱RICH工讀專案），其係行政
    院青年輔導委員會負擔開發費用，由104 公司負責媒合大專
    在校生之工讀機會，採取之方式相當於求職端與求才端兩者
    之媒合工作。準此，RICH 工讀專案之開發費用為360萬元，
    而開發之工讀學生數計有1萬9200 人，則平均每位工讀學生
    （求職者）之開發費用為187.5元（計算式：開發費用00000
    00元÷工讀學生19200人＝187.5元 /工讀學生），其與本件
    所計算之數額（186元 ）幾無差距，上訴人一零四公司主張
    之開發費用為每位求職者186元，誠無任何不當之處。
  (十一)聲明：
    1.對造上訴人公司應給付上訴人一零四公司14,880,000元，
      及自起訴狀繕本送達之翌日起至清償日止，按週年利率 5
      ％計算之利息。
    2.對造上訴人及甲○○應連帶於蘋果日報、中國時報、自由
      時報全國版頭版，以十全版刊登道歉啟示各1日。
    3.上訴人一零四公司願供擔保，請准宣告假執行。
二、上訴人全球華人公司則抗辯略以：
  (一)對造上訴人一零四公司之資料根本不屬營業秘密：
    (1)按本件對造上訴人一零四公司係依民法第179 條起訴請求
      上訴人返還不當得利，並非以營業秘密法為請求權基礎。
      然原審法院卻自行以營業秘密法第13條計算被上訴人之損
      害範圍。姑先不論，原審法院之認定與不當得利之要件相
      差甚遠，縱對造上訴人欲依營業秘密法請求，亦必須其資
      料屬於營業秘密法所保障之範圍，合先敘明。
    (2)按營業祕密法第2 條「本法所稱營業祕密，係指方法、技
      術、製程配方、程式、設計或其他可用於生產銷售或經營
      之資訊，而符合下列要件者：(一)非一般涉及該類資訊所知
      者。(二)因其祕密性而具有實際或潛在之經濟價值者。(三)所
      有人已採取合理之保密措施者。」之規定，所謂營業祕密
      須係非一般人經通常管道可得而知者；且該營業祕密之擁
      有者，須採取特殊嚴格之保密措施；並該祕密擁有商業價
      值。
    (3)查訴外人鄭英慶等四人所取得之8 萬餘筆資料內容僅有求
      職者個人之姓名、電話、地址、電子郵件信箱及畢業之學
      校及科系，而伊身為人力資源公司，為網羅各大院校之人
      才，會定期向坊間買受各大院校之畢業紀念冊，其內即有
      應屆畢業生之姓名、電話、址址等資料。該等資料既容易
      取得，則並非如對造上訴人公司所言之經濟價值甚高，因
      此，亦不符合營業機密之要件。
  (二)按民法第179 條不當得利之規定，對造上訴人須證明其受有
    損害，及伊公司無法律上原因受有利益。然查，對造上訴人
    公司之主張，並不符合不當得利之要件：
    (1)伊公司之受僱人鄭英慶等四人侵入對造上訴人所經營之「
      104人力銀行網站」VIP專區，查閱及下載共計8 萬餘筆求
      職者個人履歷資料，係其等個人行為：
      1.查原審判決謂伊係一法人，其行為本須由有代表權限之
        自然人為之，而訴外人鄭英慶等四人為伊之核心幹部、
        高階主管，認定該四人為伊之手足而為上開之不法行為
        。然，微論該等四人是否屬於有代表權，伊從未曾「要
        求、教唆」鄭英慶等四人為上述之不法行為，鄭英慶等
        四人亦未曾將上述之行為告伊知曉，更遑論伊有參與其
        中。此觀上開台灣台北地方法院刑事案件，未將伊公司
        之法定代理人甲○○列為共同被告，即得明證；再者，
        依鄭英慶與洪呈儒於91年12月20日偵訊筆錄均表示，登
        錄對造上訴人網站之行為，並非由伊授權，純係其等之
        個人行為。
      2.次查，公平會及行政院就伊之受僱人不當重製對造上訴
        人網站求職者個人履歷資料一事，於96年3 月30日作成
        公處字第096071號處分書及同年8 月27日作成之行政院
        決定書，依該處分書及訴願審理委員會之認定，訴願人
        (即上訴人全球華人公司)並非有「指使、教唆或參與」
        受僱人為不法行為，純係因監督受僱人有所疏失，伊內
        部欠缺有效監督管理機制，致使受僱人侵害他人權益，
        故其不代表受僱人之行為必定為伊所授權或所能知悉，
        亦不代表伊同意受僱人為此違法行為。對造上訴人一直
        以伊必定知悉受僱人所為之違法行為，或伊與受僱人共
        謀，且必定由其上級所授權之推論，誠實無據。
    (2)上訴人全球華人公司並未利用該等資料而受有利益：
      1.查伊部分員工之電腦雖存在有系爭之20,270資料，惟若
        要認伊使用、利用系爭資料而受有利益，則應以伊是否
        確有實際寄出電子郵件，且已吸引未在伊登錄之求職者
        登錄來認定。
      2.然查，是否確有發出電子郵件或發出電子郵件後是否有
        求職者前往登錄，仍多有疑問，雖97年2 月18日證人乙
        ○○（即施文棋）於庭訊時雖證稱：就104. mdb資料庫
        中所列全部人員都有寄電子郵件給他們。然，證人乙○
        ○先前之警訊筆錄內容就資料來源即多所矛盾，且本案
        發生迄今已歷時5 年之久，證人是否已記憶不清，或僅
        係其推測之詞，故該證人之證言並不可採：
      3.再查，97年2 月18日本院庭訊時，證人丁○○證稱：伊
        取得系爭未篩選之104. mdb檔案係於收到洪呈儒之電子
        郵件時。而由警詢筆錄可知，洪呈儒寄發電子郵件予證
        人丁○○，要求伊比對未在伊公司登錄之求職者資料之
        時間為91年12月10日。另，證人丁○○亦證稱，篩選比
        對系爭資料之程式撰寫需費時1至2天，而程式實際運作
        比對費時約2至3天。證人乙○○亦證稱，通常寄發電子
        廣告信件 (即EDM)製作過程需1至2天。準此，證人施文
        棋取得系爭104. mdb資料之時間應於91年12月15日以後
        ，伊取得後仍需費時1至2天之時間制作 EDM，而91年12
        月20日上訴人之資料即為刑事警察扣押在案，則如此短
        暫2、3天之時間，證人施文棋是否即得以將全部之電子
        廣告信件寄送出去？亦令上訴人存疑。
    (3)對造上訴人一零四公司並未受有任何損害：
      1.查對造上訴人主張在非給付型不當得利類型中，只要因
        侵害應歸屬他人權益而受有利益，即可認為基於同一原
        因事實致他人受損害，不以有財產移轉為必要，而該 8
        萬餘筆求職者個人資料之使用權益為所有權之內容，自
        歸屬於對造上訴人所有。全球華人公司無權使用該8 萬
        餘筆求職者個人資料，已可認為係取得應歸屬於被上訴
        人之權益，縱未喪失其所有權，仍應認其受有損害云云
        。然查，上訴人並未受有任何之利益，則對造上訴人之
        主張即無理由。
      2.次查，對造上訴人尚主張其受有如：喪失商譽、防止喪
        失營業秘密成本，或侵蝕其在同業領域中之競爭力等損
        害，均非對造上訴人所稱「使用該8 萬餘筆求職者個人
        資料之不當得利行為」所致，換言之，即使伊有不當得
        利，亦與對造上訴人之損害無直接因果關係，上開對造
        上訴人所主張之損害，實係因訴外人鄭英慶等四人詐欺
        對造上訴人取得該8萬餘筆求職者個人資料所致。
    (4)對造上訴人一零四公司未能證明伊公司受有利益之數額：
      1.按本件對造上訴人既依民法第179 條起訴請求伊返還不
        當得利 (並非基於民法第184條或營業秘密法第12條)，
        依舉證責任之分配，應由其就構成要件事實證明之，故
        對造上訴人就伊受有多少之利益，具有舉證之責。且依
        對造上訴人於原審法院所援引之最高法院61年度台上字
        第1695號判例意旨，則對造上訴人應明確舉證指出伊所
        受利益有多少。惟對造上訴人反以「計算自己所受之損
        害金額多少」，認為伊所受利益亦應如此而要求賠償，
        則是否對造上訴人無法舉證伊是否受有利益，或受有多
        少利益，而憑空捏造？
      2.退萬步言之，縱對造上訴人因伊之受僱人之違法行為受
        有損害，則何以證明伊所開發每位求職者登錄履歷之費
        用與對造上訴人同樣為186 元？雖伊與對造上訴人均為
        人力資源公司，惟事業之經營、與廠商合作模式及廣告
        等等必定不相同，故伊開發每位求職者費用亦應與對造
        上訴人公司不同，對造上訴人不能自認為有多少損害，
        即認定伊公司受有相同利益。
      3.且，鄭英慶等四人所取得之資料內容，與求職者之個人
        履歷資料尚相差甚遠，此參見對造上訴人於97年2 月18
        日庭呈之民事上訴理由(二)狀上證 1對造上訴人提出之完
        整履歷資料即得知，蓋完整之求職者個人履歷資料尚有
        學經歷、自傳等資料，準此，對造上訴人以186 元計算
        其損失，亦有未恰。
      4.復查，伊之開發成本費用，依伊就2007校園徵才專案之
        成果報告顯示出（參上證 3），伊於該專案中總共花費
        476,977元（參上證4），回收35,388張履歷表（參上證
        5），職是，伊開發每位求職者之成本為13.47元，遠低
        於對造上訴人之開發成本186元。
      5.再者，依伊91年度營利事業所得稅結算申報書（參上證
        6）中可知，伊91年度全年之營業費用總共為19,883,22
        5元，於 91年度伊總共開發之求職者履歷數，經伊實際
        調閱統計共為296,341張（伊於先前誤載為258,249張，
        請求更正為296,341張，上證7），而其中開發求職者之
        行銷費用僅占其中之一小部份，縱以伊公司全年營業費
        用計算之，則伊公司之開發求職者履歷成本尚僅為67元
        （計算式：19,883,225元/296,341張=67.09元，如此即
        得證上訴人之開發成本自應少於67元），亦遠低於對造
        上訴人之186元。因此，原審以對造上訴人主張之186元
        （每位開發成本)乘以電腦中被查獲之104.mdb（20,270
        筆）來認定伊公司所享有之利益，亦顯有不當。
      6.另查，伊是否受有利益，應視伊所寄發之電子郵件廣告
        信件是否有令求職者前往伊公司登錄履歷。然查，依伊
        之統計資料顯示，96年7月至97年3月寄發電子郵件廣告
        信件之平均點閱率為2.5%（參上證 4），換言之，即若
        伊今發出100封之電子廣告郵件，僅有2.5人會開啟該電
        子廣告郵件，點閱該郵件內之連結，進入伊網頁。又，
        求職者開啟電子郵件後，雖有閱覽伊之網頁，亦非全部
        均會於伊之網頁登錄履歷。準此，縱認伊受有利益，其
        利益計算之基準應以求職者實際前往伊之網頁並登錄履
        歷計算之，非對造上訴人所請求之8 萬餘筆，亦非經篩
        選比對之20,270筆求職者之個人履歷資料為準。
  (三)縱認伊之受僱人鄭英慶等四人之侵權行為，而使伊取得對造
    上訴人之產銷機密，受有「免除開發求職者登錄費用之利益
    」，對造上訴人亦不得請求伊返還不當得利：
    (1)伊公司須於求職者之個人資料存入其履歷資料庫時，始受
      有利益：
      1.查訴外人鄭英慶等四人取得該屬於對造上訴人之產銷機
        密之8 萬筆資料，應分成兩階段觀之。第一階段係為取
        得該8 萬餘筆資料後之使用、利用行為之利益；第二階
        段為使用、利用後，求職者回應訴外人鄭英慶等四人之
        邀請，而前往伊所經營之1111人力銀行網站登錄其個人
        履歷資料行為之利益。
      2.次查，訴外人鄭英慶等四人因個人行為，取得對造上訴
        人8 萬餘筆求職者個人資料，然原審法院據此即論斷伊
        受有使用、利用該等資料之「免除開發求職者登錄費用
        之利益」，尚屬速斷。蓋實際上使用、利用該8 萬餘筆
        資料之人非為伊公司，而係鄭英慶等四人。故縱如對造
        上訴人所言，使用該8 萬餘筆資料即受有「免除開發求
        職者登錄費用之利益」，該利益亦與伊無關。
      3.鄭英慶等四人未及將資料存入，即遭報警查獲扣押在案
        ，伊並無利用之可能，已如上述。則對造上訴人所主張
        使用、利用該8 萬餘筆資料者，為訴外人鄭英慶等四人
        ，受有利益之人亦為該四人，伊未受有「免除開發求職
        者登錄費用之利益」，即無不當得利返還之問題。
    (2)對造上訴人之損害業已經填補，不得再迂迴向伊請求返還
      不當得利：
      1.對造上訴人以民法第179 條向伊主張返還不當得利，係
        因侵權行為之請求權已罹於時效，始依民法第197條第2
        項而為請求，然對造上訴人之請求權，係由訴外人鄭英
        慶等四人個人上述之不法行為而生，此乃侵權行為與不
        當得利請求權之競合。
      2.按請求權競合時，則構成在存在上互相獨立，但不能重
        複滿足之數個請求權。台灣台北地方法院93年易字1431
        號94年2 月22日鄭英慶四人等之刑事案件準備程序中，
        告訴代理人當庭言，「若四位被告達成上述和解條件，
        我們放棄對於四位被告的民事請求。」且93年3 月29日
        上開刑事案件之準備程序筆錄中，告訴代理人稱四位被
        告各給付18萬元，故總共賠償了72萬元，加上鄭英慶等
        四人當庭簽立之道歉啟事，可徵對造上訴人因侵權行為
        而生之損害已獲得滿足，並放棄對鄭英慶等四人之民事
        求償權。準此，對造上訴人即不得再更向伊請求返還其
        所謂之不當得利，否則即有雙重得利之嫌。
  (四)聲明：
    1.對造上訴人一零四公司之訴以及假執行聲請均駁回。
    2.如受不利判決，上訴人全球華人公司願供擔保請准宣告免
      為假執行。
三、原審判決上訴人全球華人公司應給付上訴人一零四公司3,77
    0,220元，及自民國95年5 月5日起至清償日止，按週年利率
    百分之五計算之利息。而駁回上訴人一零四公司其餘之訴。
    上訴人一零四公司除對原審共同被告甲○○部分之請求受敗
    訴之判決未上訴外，對其餘受敗訴之判決部分提起上訴，其
    上訴聲明：(一)原判決關於駁回上訴人一零四公司其餘之訴及
    其餘假執行聲請之部分均廢棄。(二)上開廢棄部分，對造上訴
    人全球華人公司應再給付上訴人一零四公司1110萬9780元，
    暨自民國95年5月5日起至清償日止，按年息百分之五計算之
    利息。(三)第一、二審之訴訟費用由對造上訴人負擔。(四)上訴
    人一零四公司願供擔保，請准就第二項之聲明宣告假執行。
    上訴人全球華人公司對原審判決其敗訴部分提起上訴，其上
    訴聲明：(一)原判決關於命上訴人全球華人公司應給付對造上
    訴人一零四公司3,770.220元，及自民國95年5 月5日起至清
    償日止，按週年利率百分之五計算之利息及假執行之宣告部
    份均廢棄。(二)上開廢棄部分，請駁回對造上訴人一零四公司
    在第一審之訴及假執行之聲請，(三)第一審及第二審之訴訟費
    用由對造上訴人一零四公司負擔。上訴人一零四公司及上訴
    人全球華人公司對於對造上訴之答辯聲明均求為駁回對造之
    上訴，全球華人公司並聲明如受不利之判決，願供擔保請准
    宣告免為假執行。
四、得心證之理由：
  (一)本件上訴人一零四公司於第一審主張依侵權行為請求損害賠
    償及不當得利為請求，原審就其主張侵權行為損害賠償請求
    部分，以已罹於時效而認其為無理由；而就其依不當得利為
    請求部分，則認為上訴人一零四公司之請求為有理由，本件
    上訴後，上訴人一零四公司於本院僅主張依不當得利為請求
    ，是本院僅就此部分為審酌。
  (二)本件上訴人一零四公司主張訴外人鄭英慶、洪呈儒、林華聖
    、徐順國等人於91年間分別為上訴人全球華人公司之工程部
    工程師、工程部經理、總管理部副總、工程部主任；鄭英慶
    竟自91年8 月26日起，利用上訴人全球華人公司內之電腦及
    網路設備，透過網際網路連線至均為經營人力資源服務網站
    之上訴人一零四公司（網址為 http://www.104.com.tw）所
    經營之「104人力銀行網站」當中之VIP客戶專屬查詢頁面（
    網址為http://vip.10 4.com.tw，下稱 VIP專區），以暴力
    破解法登入前開 VIP 專區，以此方式輸入已存在之帳號（
    Account）密碼（Password ），取得原屬於訴外人飛元科技
    股份有限公司等7家公司付費而得在「104人力銀行網站」刊
    登求才資訊之帳號及密碼共計15組，予以存檔，並以電子郵
    件傳遞予訴外人洪呈儒、徐順國、林華聖及公司總經理特助
    、企畫部職員、客服部職員、工程助理、專案部職員、副總
    經理特助等人；復連續多次冒用前揭7 家公司之帳號及密碼
    ，登入104人力銀行網站VIP專區，致上訴人一零四公司陷於
    錯誤，而對之提供人力資源資料庫伺服器查詢服務；訴外人
    鄭英慶等4 人再伺機將瀏覽器輸出之資訊予以重製存檔，以
    此非法輸出之方法，取得之求職者之個人資料；並將前開資
    料以公司內部網路傳遞之方式洩漏予該公司工程師丁○○篩
    選比對，找出未在上訴人全球華人公司經營之1111人力銀行
    網站登錄資料之求職者名單，篩選後之資料復交付不知情之
    客服人員周曉琤、乙○○等人發送電子郵件邀請前開名單上
    之客戶至上訴人全球華人公司所經營之上開網站登錄資料等
    情，業據上訴人一零四公司於原審及本院審理時陳明甚詳，
    復經原審調閱前揭偵查及審判卷宗查明屬實，並經上開洪呈
    儒等人及丁○○、乙○○分別於警訊及檢察官偵查中或本院
    準備程序中供述或證述屬實，並有前揭起訴書、刑事判決書
    、行政院公平交易委員會公處字第096071號函影本各1件在
    卷可查（見原審卷第10頁至第28頁、第316頁至第324頁），
    堪信為真實。
  (三)按不當得利返還請求權與損害賠償請求權，法律上之性質雖
    有未同，但二者訴訟上所據之事實如屬同一，則上訴人起訴
    時雖係基於侵權行為之法律關係，然在訴訟進行中於他造為
    時效之抗辯後，亦不妨再基於不當得利之請求權而為主張（
    最高法院56年台上字第3064號判例意旨參照）。又損害賠償
    之義務人，因侵權行為受利益，致被害人受損害者，於前項
    時效完成後，仍應依關於不當得利之規定，返還其所受之利
    益於被害人，民法第197條第2項亦有明文。
  (四)本件上訴人全球華人公司雖以其並未接觸其職員即鄭英慶等
    4 人所下載之上訴人一零四公司所有客戶資料，並未受有任
    何利益，且上訴人一零四公司並未喪失系爭客戶資料之所有
    權，亦未受損害，或已自鄭英慶等4 人獲德補償，自不得向
    上訴人全球華人公司請求返還不當得利等語置辯。惟查：
  1.訴外人鄭英慶等4人非法登入上訴人一零四公司經營之104人
    力銀行網站VIP 專區而查閱、下載該專區求職者履歷資料庫
    ，並將該資訊予以重製存檔等情，已如前述。上訴人全球華
    人公司既以經營人力資源服務網站「1111人力銀行」為主要
    營業項目，任職於上訴人全球華人公司之工程部工程師鄭英
    慶、工程部經理洪呈儒、總管理部副總林華聖、工程部主任
    徐順國等人，又均屬上訴人全球華人公司經營之核心幹部、
    高階主管，則渠等為上訴人全球華人公司之利益下載並重製
    上訴人一零四公司所有之求職者履歷資料庫，即可認係上訴
    人全球華人公司之手足而為上開行為，是上訴人全球華人公
    司主張其並未接觸該求職者履歷資料庫資料，核無可採。
  2.再參之訴外人洪呈儒於91年12月20前揭偵查案件中陳稱：
    「…本公司希望已在104 人力銀行網站登錄的求職者也能來
    1111人力銀行網站登錄履歷表，所以由本公司工程部主任鄭
    英慶執行某種程式以取得一組104人力銀行網站的VIP帳號及
    密碼，再登入104人力銀行網站VIP專區將求職者的履歷網頁
    資料抓回本公司電腦並存放於ACCESS資料庫中…」等語（見
    上開偵查卷宗第25頁）、於91年12月23日偵查中陳稱：「…
    A16至A17是從乙○○電腦中列印出來的，該資料即是經丁○
    ○處理過的2萬多筆未在本公司登錄的求職者履歷，A18是我
    請丁○○比對篩選求職者履歷的郵件，A19 是李康玲轉寄給
    丁○○的『轉寄履歷』功能畫面，A20 是丁○○寄給鄭英慶
    的『104轉檔數據』資料…」等語（見上開偵查卷宗第34 頁
    ）、訴外人丁○○於91年12月20日偵查中陳稱：「我們經
    理（洪呈儒）曾經叫我處理過一個檔案，檔名為104new.mdb
    ，他要我將此資料庫檔案裡面有跟我們公司重複的求職者資
    料剔除，之後再將處理過的資料mail給他…我是利用字串比
    對的方式擷取的，我記得我擷取了姓名、e-mail、電話、地
    址等欄位的資料（很多，記不得），擷取完後我開了一個暫
    存的表格去存放這些資料…」等語（見上開偵查卷宗第 308
    頁、第309 頁）、訴外人乙○○於91年12月20日偵查中陳
    稱：「…我因業務上需求，需寄發全球華人公司的廣告信件
    ，所以，全球華人公司的客服部人員周曉琤彙整提供給我，
    要寄發的電子廣告電子信箱帳號名單，資料來源據了解，係
    由全球華人公司工程部丁○○取得有關 104人力銀行的相關
    資料…後，經過處理再交給周曉琤，後來，周曉琤再另行整
    理彙整出與我有關的欄位『即xno（編號）、contact（姓名
    ）及email（電子郵件帳號）三個欄位』，再交給我‧‧ 全
    球華人公司希望我寄廣告信給該檔案中的人，希望他們至全
    球華人公司網站拜訪，並加入全球華人公司的網站會員…我
    所做的任何事情均依據全球華人公司相關主管的交代行事…
    而我寄全球華人公司廣告信給該104. mdb資料庫中所列的電
    子郵件帳號等資料的人員，主要係應客服部周曉琤小姐的要
    求執行，過程中，公司經理洪呈儒（即我任職部門之工程部
    主管）知道我受委託寄全球華人公司廣告信給 104人力銀行
    客戶（即前述104. mdb資料庫中所列的電子郵件帳號等資料
    的人員），而我取得104. mdb資料庫的日期約為91年12月11
    日…」等語（見上開偵查卷宗第324、327、328 頁），亦足
    見上訴人全球華人公司確有使用訴外人鄭英慶等人所不法取
    得之上訴人一零四公司所有之求職者履歷資料庫資料，退步
    言之，縱上訴人全球華人公司未曾「要求、教唆」鄭英慶等
    四人為上述之不法行為，亦不能認上訴人全球華人公司未因
    此而受有不當之利益。
  3.再者，求職者履歷資料庫資料係經營人力銀行業者之產業競
    爭力所在，此種產銷機密即為營業秘密甚明，一旦洩漏予競
    爭對手之經營業者，即屬受有損害，原不以該機密之所有權
    是否移轉而有不同，故上訴人全球華人公司主張上訴人一零
    四公司未喪失系爭求職者履歷資料庫資料之所有權而未受有
    損害等語，亦無可採。
  4.全球華人公司「得利」之時點，應係在訴外人鄭英慶等4 人
    非法登入上訴人一零四公司經營之104人力銀行網站VIP專區
    而查閱、下載該專區求職者履歷資料庫，並將該資訊予以重
    製存檔於全球華人公司電腦之時，至於客服人員周曉琤、乙
    ○○等人發送電子郵件邀請前開名單上之客戶至上訴人全球
    華人公司所經營之上開網站登錄資料，乃係將已「得利」之
    求職者履歷資料，加以利用而已，其後能否因該利用之行為
    而再獲利，並不因此而影響先前已獲之「得利」，是上訴人
    全球華人公司辯稱周曉琤、乙○○等人並未發送電子郵件邀
    請前開名單上之客戶至上訴人全球華人公司所經營之上開網
    站登錄，或96年7月至97年3月寄發電子郵件廣告信件之平均
    點閱率為2.5%，亦不因此而影響上訴人一零四公司依不當得
    利之法律關係而為請求。
  5.按依不當得利之法則請求返還不當得利，以無法律上之原因
    而受利益，致他人受有損害為其要件，故得以請求返還之範
    圍，應以對方所受之利益為度，非以請求人所受損害若干為
    準（最高法院61年台上字第1695號判例意旨可資參照）。查
    ，受僱於上訴人全球華人公司之鄭英慶利用電腦下載前揭求
    職者之個人資料後，再由訴外人洪呈儒將前開資料交由工程
    師丁○○篩選比對，找出未在上訴人全球華人公司經營之上
    開網站登錄資料之求職者名單，再交付客服人員周曉琤、乙
    ○○等人，發送電子郵件邀請前開名單上之客戶至上訴人全
    球華人公司所經營之上開網站登錄資料等情，已如前述。而
    依上訴人全球華人公司之客服人員乙○○於偵查中陳稱：「
    …今（二十）日警方持台北地方法院91年聲搜字第1554號搜
    索票至全球華人公司執行搜索，在我電腦中發現10 4.mdb資
    料庫（內有104 new Table資料表格，並包含20,270 筆資料
    ）檔案…」等語（見上開卷宗第322頁、第323頁）、客服人
    員周曉琤於前揭偵查案件中陳稱：「在二十日警方…執行搜
    索，在乙○○電腦中發現有我給她的104. mdb資料庫（內有
    104new Table資料表格，並包含20,270筆資料）檔案…」等
    語（見上開卷宗第357 頁）等語，可知訴外人鄭英慶自上訴
    人一零四公司不法下載之求職者資料，經篩選比對過後，查
    得該資料中上訴人全球華人公司所無者20,270筆，應認此部
    分始為上訴人全球華人公司受有利益之部分。是超過20,270
    筆部分因係全球華人公司自行開發，此部分對全球華人公司
    而言，雖上開不法下載而自上訴人一零四公司取得，但對上
    訴人全球華人公司並無利益可言，是此部分非屬全球華人公
    司之「得利」，應勘認定。
  6.關於侵害他人智慧財產權之情形，不論採侵害他人智慧財產
    權所獲利益，相當於應支付授權費用之「費用節省得利說」
    〈Erspanisbereicherung〉；抑或侵害依法應歸屬權利人之
    「利用權能說」〈Benutzungsbefugnis〉，均肯認被侵害人
    受有損害，得援不當得利請求權請求返還利益（參原審原證
    10）。按最高法院61年台上字第1695號判例：「依不當得利
    之法則請求返還不當得利，以無法律上之原因而受利益，致
    他人受有損害為其要件，故其得請求返還之範圍，應以對方
    所受之利益為度，非以請求人所受損害若干為準，無權占有
    他人土地，可能獲得相當於租金之利益為社會通常之觀念，
    是被上訴人抗辯其占有系爭土地所得之利益，僅相當於法定
    最高限額租金之數額，尚屬可採。」意旨，足認在非給付之
    不當得利類型，我國實務係採「費用節省得利說」。查上訴
    人一零四公司於85年成立，而上訴人全球華人公司係成立於
    87年，是上訴人一零四公司成立在先，而依卷內之資料觀之
    ，求職者進入上訴人一零四人力銀行網站登錄履歷，遠較在
    全球華人公司登錄履歷者為多，足見上訴人一零四公司開拓
    求職端及求職端之媒合市場，已樹立一定之品牌知名度，並
    成功建立一套完善之求職者履歷登錄資料庫，是以才有數以
    萬計之求職者進入上訴人一零四人力銀行網站登錄履歷。上
    訴人全球華人公司之上開職員以不法盜取上訴人一零四公司
    求職者履歷資料，以擴充其人才履歷資料庫。因此，全球華
    人公司受有「免除開發求職者前往登錄費用」之利益，而非
    「求才廠商登錄付費」之利益。全球華人公司未投入同等之
    開發、推銷費用，然竟可憑空取取屬上訴人一零四公司所有
    眾多求職者履歷資料，足認為全球華人公司確受有「免除開
    發求職者前往登錄費用」之不當利益。再者，上訴人一零四
    公司成立在先，依經驗法則而言，其「開發求職者前往登錄
    費用」自較成立在後之上訴人全球華人公司為低，由此反向
    推之，上訴人一零四公司主張以其開發客戶之成本費用，作
    為上訴人全球華人公司「免除開發求職者前往登錄費用」之
    利益，而以此作為向上訴人全球華人公司請求不當得利返還
    計算之基準，自屬有據。查本件發生於91年間，上訴人一零
    四公司於 91年度開發每位求職者之平均費用約為186元（計
    算式：推銷費用122,911,000元 ÷登錄求職者660,000 人＝
    186元/求職者），此有上訴人全球華人公司不爭執其形式真
    正之上訴人一零四公司財務報告、安侯建業會計師事務所會
    計師查核報告、上訴人一零四公司推銷明細表影本節本各 1
    份在卷可憑（見原審卷第40頁至第45頁），而上訴人全球華
    人公司受有利益之客戶資料為20,270筆，已如前述，是本件
    上訴人全球華人公司所受之不當利益應認係3,770,220 元（
    計算式：186 ×20,270＝3,770,220）。
  7.上訴人全球華人公司抗辯伊之開發成本費用，依伊就2007校
    園徵才專案之成果報告顯示出（參上證 3），伊於該專案中
    總共花費476,977元（參上證4），回收35,388張履歷表（參
    上證5），職是，伊開發每位求職者之成本為13.47元，遠低
    於對造上訴人之開發成本186 元，應以伊之開發成本費用為
    準云云。惟查全球華人公司支出開發費用之部分，按全球華
    人公司於91年1 月9日接受媒體專訪報導內容（上證6），陳
    稱全球華人公司自西元1998年成立以來，3年來已消耗約3億
    元左右之資金，換言之，以其每年平均支付之費用為1億元
    ，開發之求職者履歷數為25萬8249張為基準，即全球華人公
    司就每位求職者之平均開發費用高達387.2元〈計算式：
    100,000,000÷258,249＝387.2〉，亦遠超過上訴人一零四
    公司之平均開發費用186元，從而上訴人全球華人公司此一
    抗辯尚非有據，核無足採。
  8.按請求權競合時，雖相互間有其獨立性，但不能重複滿足數
    個請求權。查上訴人一零四公司已自訴外人鄭英慶等四人總
    共獲得賠償72萬元，並放棄對鄭英慶等四人之民事求償權。
    此為上訴人一零四公司所是認，而如上所述，上訴人一零四
    公司對於上訴人全球華人公司依不當得利所得請求之金額為
    3,770,220 元，上訴人一零四公司既已由鄭英慶等四人獲得
    賠償72萬元，即應扣除上開已受償部分，則上訴人一零四公
    司對上訴人全球華人公司所能請求者為3,050, 220元（計算
    式：3,770,220－720,000＝3,050,220）。
五、綜上所述，上訴人一零四公司主張為有理由，上訴人全球華
    人公司之抗辯為無可取。上訴人一零四公司依不當得利返還
    請求權請求上訴人全球華人公司給付3,050,2203元，及自起
    訴狀繕本送達翌日即95年5 月5日起至清償日止按週年利率5
    ％計算之利息部分，為有理由，應予准許。至上訴人一零四
    公司超過此部分之請求，則無依據，應予駁回。原審就上開
    應准許部分判命上訴人全球華人公司如數應給付上訴人一零
    四公司，並酌定擔保金額為准免假執行之宣告，經核並無違
    誤。上訴人全球華人公司就原判決逾上開應准許部分，指摘
    原判決不當，求予廢棄改判，為有理由，應由本院廢棄改判
    如主文第二項所示，至上訴人全球華人公司其餘上訴部分及
    上訴人一零四公司上訴部分，其上訴意旨指摘原判決不當，
    求予廢棄改判，均無理由，均應駁回其上訴。
六、本件事證已臻明確，兩造其餘主張陳述及所提之證據，經本
    院斟酌後，認與判決結果不生影響，毋庸一一論述，附此敘
    明。
七、據上論結，本件兩造之上訴，一部分有理由，一部分無理由
    ，依民事訴訟法第449條第1項、第450條、第78條，第79條
    判決如主文。
中    華    民    國    97    年    7     月    30    日
                    民事第二庭
                        審判長法  官  吳謙仁
                              法  官  李瓊蔭
                              法  官  蘇瑞華
正本係照原本作成。
如不服本判決，應於收受送達後20日內向本院提出上訴書狀，其
未表明上訴理由者，應於提出上訴後20日內向本院補提理由書狀
（均須按他造當事人之人數附繕本）上訴時應提出委任律師或具
有律師資格之人之委任狀；委任有律師資格者，另應附具律師資
格證書及釋明委任人與受任人有民事訴訟法第466條之1第1項但
書或第2項（詳附註）所定關係之釋明文書影本。
中    華    民    國    97    年    7     月    30    日
                              書記官  高澄純
附註：
民事訴訟法第466條之1（第1項、第2項）：
對於第二審判決上訴，上訴人應委任律師為訴訟代理人。但上訴
人或其他法定代理人具有律師資格者，不在此限。
上訴人之配偶、三親等內之血親、二親等內之姻親，或上訴人為
法人、中央或地方機關時，其所屬專任人員具有律師資格並經法
院認為適當者，亦得為第三審訴訟代理人。


司法院資訊處製作；財團法人民間司法改革基金會備份。
